【裁判字號】    98,審易,1890
【裁判日期】    990129
【裁判案由】    詐欺
【裁判全文】
臺灣桃園地方法院刑事判決            98年度審易字第1890號
公  訴  人  臺灣桃園地方法院檢察署檢察官
被      告  甲○○
上列被告因詐欺案件，經檢察官提起公訴（98年度偵字第19959
號），本院判決如下：
    主  文
本件管轄錯誤，移送於臺灣臺南地方法院。
    理  由
一、公訴意旨略以：甲○○前因詐欺案件，於民國93年10月6 日
    經臺灣高雄地方法院93年度簡上字第435 號判決判處有期徒
    刑3 月確定，並於同年12月1 日易科罰金執行完畢。詎仍不
    知悔改，明知提供金融帳戶之存摺、提款卡及密碼者，極有
    可能利用該等帳戶為與財產有關之犯罪工具，而可預見金融
    帳戶被他人利用以遂行渠等為詐欺犯罪，竟仍容任所提供之
    金融帳戶可能被利用，造成詐欺取財結果之發生，而基於幫
    助他人實施詐欺取財犯罪之不確定故意，於不詳之時間、地
    點，將其申請之國泰世華商業銀行（下稱國泰世華銀行）南
    科分行帳號000000000000號帳戶存摺、提款卡、密碼提供予
    姓名年籍均不詳之人使用，嗣該不詳之人及與其具有詐欺取
    財犯意聯絡之人，共同意圖為自己不法之所有，於（一）民
    國98年2 月15日假冒為「sweet99 」網站服務人員，以電話
    向丙○○佯稱網路購物轉帳錯誤，需依指示至提款機操作取
    消分期付款云云，致丙○○陷於錯誤，而於同日匯款新臺幣
    6,999 元至上開帳戶，致生損害。（二）98年2 月15日假冒
    為網拍公司人員，以電話向丁○○佯稱分期付款設定錯誤，
    需至提款機前操作云云，致丁○○陷入錯誤，而於同日匯款
    2 萬4328元至上開帳戶，俟丙○○、丁○○發覺受騙報警處
    理，始查知上情。因認被告涉犯刑法第30條第1 項、第339
    條第1 項之幫助詐欺取財罪嫌。
二、按案件由犯罪地或被告之住所、居所或所在地之法院管轄；
    無管轄權之案件應諭知管轄錯誤之判決，並同時諭知移送於
    管轄法院；管轄錯誤之判決，得不經言詞辯論為之，刑事訴
    訟法第5 條第1 項、第304 條、第307 條分別定有明文。次
    按被告之住所、居所或所在地，係以起訴時為標準，最高法
    院48年度台上字第837 號判決意旨足資參照。
三、經查：
(一)本件公訴人以被告甲○○涉犯前揭犯行，向本院提起公訴，
    並於98年12月17日繫屬於本院，有臺灣桃園地方法院檢察署
    98年12月17日乙○堂河98偵19959 字第104681號函上之本院
    收狀戳章可考。而依本院查察之被告個人基本資料查詢結果
    所示，本案繫屬於本院時，被告當時之住所，係位於「高雄
    縣大社鄉大社村19鄰明園巷2 號」，至於居處則係位於「臺
    南市○區○○○路2 段197 號8 樓之15」，此亦據被告於警
    詢、檢察官訊問及本院準備程序訊問時供承在卷，是被告於
    本案繫屬本院時之住、居所地均非在本院管轄之桃園縣境內
    ，合先敘明。
(二)又查，被告於本院準備程序中否認犯行，並辯稱將存摺、提
    款卡放在伊機車的置物箱，機車放在伊住處（臺南市○區○
    ○○路現居處）旁騎樓下，後來接到警局通知書，伊才發現
    帳戶不見了云云；而被害人丙○○、丁○○受詐騙之匯款地
    分別係在苗栗縣及澎湖縣境內。且被告上開帳戶所屬分行址
    設在台南科學工業園區○○○路15號2 樓，屬台南縣境內。
    準此，可認卷內並無任何積極證據可資認定被告涉嫌幫助詐
    欺取財之犯行係於本院轄區範圍內所為。是認被告涉犯本案
    罪嫌之犯罪地亦非屬於本院所轄區域範圍內。
(三)另本案繫屬本院時，被告之身體亦未遭拘束在本院轄區內，
    此有臺灣高等法院被告前案紀錄表附卷可按。揆諸上開說明
    ，檢察官起訴時，本件被告住、居所地、犯罪地均非在本院
    轄區，依前揭規定，本院對本件自無管轄權，衡酌被告現居
    所地係位於臺南市境內之情，爰不經言詞辯論，逕行諭知管
    轄錯誤之判決，並諭知將本件移轉於臺灣臺南地方法院審理
    。
據上論斷，應依刑事訴訟法第304 條、第307 條，判決如主文。
中    華    民    國    99    年    1     月    29    日
                    刑事庭  審判長法  官  劉為丕
                                  法  官  林靜梅
                                  法  官  鍾雅蘭
以上正本證明與原本無異。
如不服本判決應於收受判決後10日內向本院提出上訴書狀，並應
敘述具體理由。其未敘述上訴理由者，應於上訴期間屆滿後20日
內向本院補提理由書 (均須按他造當事人之人數附繕本)「 切勿
逕送上級法院」。
                                  書記官  黃子祝
中    華    民    國    99    年    1     月    29    日

司法院資訊處製作；財團法人民間司法改革基金會備份。
